最　高　行　政　法　院　裁　定
　　　　　　　　　　　　　94年度裁字第01210號
上　訴　人　乙　○
被 上訴 人　財政部臺北市國稅局
代　表　人　甲○○
上列當事人間因綜合所得稅事件，上訴人對於中華民國93年3月
18日臺北高等行政法院93年度簡字第24號判決，提起上訴，本院
裁定如下：
　　主  文
上訴駁回。
上訴審訴訟費用由上訴人負擔。
　　理  由
按對於適用簡易程序之裁判提起上訴或抗告，須經本院許可，且
該許可以訴訟事件所涉及之法律見解具有原則性者為限。行政訴
訟法第235條定有明文。次按「個人之綜合所得總額，以其全年
左列各類所得合併計算之︰第一類︰營利所得︰公司股東所獲分
配之股利總額．．．第三類：薪資所得：凡公、教、軍、警、公
私事業職工薪資及提供勞務者之所得．．．第四類︰利息所得︰
凡公債、公司債、金融債券、各種短期票券、存款及其他貸出款
項利息之所得。」、「納稅義務人應於每年2月20日起至3月底止
，填具結算申報書，向該管稽徵機關，申報其上一年度內構成綜
合所得總額或營利事業收入總額之項目及數額，以及有關減免、
扣除之事實，並應依其全年應納稅額減除暫繳稅額、尚未抵繳之
扣繳稅額及可扣抵稅額，計算其應納之結算稅額，於申報前自行
繳納。」、「納稅義務人未依本法規定自行辦理結算申報，而經
稽徵機關調查發現有依本法規定課稅之所得額者，除依法核定補
徵應納稅額外，應照補徵稅額，處三倍以下之罰鍰。」分別為行
為時所得稅法第14條第1項第1類、第3類、第4類及第71條第1項
及第110條第2項所明定。而本件上訴人未辦理民國88年度綜合所
得稅結算申報，而經被上訴人依通報資料查得其當年度有課稅淨
額所得產生。因此核定當年度綜合所得總額為新台幣（下同）2,
820,050元，淨額為2,630,066元，並依法處罰鍰134,200元。上
訴人不服，循序提起本件訴訟。原審法院則略以：現行所得稅法
制是採「自動報繳制」，只要法定清償期屆至，不須另有核課行
政處分之作成，人民即有依法自動計算其應納稅額，並申報及繳
納之義務產生，而上訴人將「申報義務」與「繳款義務」二者混
為一談。本件上訴人之所以受到處罰，不是因為其未踐行「繳款
義務」，而是因為其未踐行「申報義務」。至於上訴人所爭執之
「財力週轉困難」一節，與其申報義務之履行全然無關。上訴人
客觀上及主觀上均有申報所得之能力，卻實際拒不申報所得。經
被上訴人調查結果又可確定上訴人88年度確有「稅捐未繳」之客
觀事實存在。而所得稅法第110條第2項罰及過失行為，上訴人自
應負擔違章責任。從而，原處分於法有據，訴願決定予以維持亦
無違誤，因而依簡易程序判決駁回上訴人之訴。本院經核原判決
於法尚無違誤。茲上訴意旨仍執詞略謂：上訴人自82年至93年皆
正常繳稅，且已繳稅金近500萬元，於88年遭逢突發債務致無力
繳納稅款，雖非因天災事變或遭受重大財產損失無法納稅，然上
訴人未來並無任何妨礙行政秩序之可能，且此等困難情形不構成
過失，爰請念為初犯而予以降低罰鍰金額等語。本院經核上訴論
旨，旨在以其對法律上見解之歧異，訴請降低罰鍰金額，然並無
所涉及之法律見解具有原則性，揆之首揭規定，其上訴即不應許
可，應予駁回。
依行政訴訟法第249條第1項前段、第104條、民事訴訟法第95條
、第78條，裁定如主文。
中    華    民    國    94    年    6     月   23     日
                  第四庭審判長法  官　徐　樹　海
                              法  官　高　啟　燦
                              法  官　吳　錦　龍
                              法  官　黃　合　文
                              法  官  林  茂  權
以  上  正  本  證  明  與  原  本  無  異
中    華    民    國    94    年    6    月    24     日
　　　　　　　　　　　　　　　書記官　王　褔　瀛
